臺灣嘉義地方法院刑事判決
111年度金訴字第140號
公  訴  人  臺灣嘉義地方檢察署檢察官
被      告  呂品嫻



選任辯護人  王振名律師
            鄭瑋哲律師
上列被告因違反洗錢防制法案件，經檢察官提起公訴(111年度偵
字第1449號)及移送併辦(111年度偵字第1246號)，本院判決如下
：
    主  文
甲○○幫助犯洗錢防制法第十四條第一項之洗錢罪，處有期徒刑參
月，併科罰金新臺幣參萬元，罰金如易服勞役，以新臺幣壹仟元
折算壹日。
    犯 罪 事 實
一、甲○○雖預見若提供金融機構帳戶予身分不詳之他人使用，依
    一般社會生活之通常經驗，將成為詐騙集團之犯罪工具，且
    知悉金融機構帳戶為個人理財之重要工具，如提供予不相識
    之人使用，可能使不詳之犯罪行為人將該帳戶作為收受、提
    領特定犯罪所得使用，提領後即產生遮斷資金流動軌跡以逃
    避國家追訴、處罰之效果，竟為賺取小利，即不違背其本意
    ，容任所提供之金融機構帳戶可能被犯罪集團用以詐欺取財
    、遮斷資金流等結果之發生，基於幫助洗錢及幫助詐欺之不
    確定故意，於民國110年11月4日11時44分許，在址設嘉義市
    ○區○○路0段000號之統一超商蘭潭門巿，將其向合作金庫商
    業銀行、彰化商業銀行、聯邦商業銀行申請之帳戶(合作金
    庫商業銀行帳戶帳號：0000000000000號、彰化商業銀行帳
    戶帳號：00000000000000號、聯邦商業銀行帳戶帳號000000
    000000，下稱上開3帳戶)之存摺、提款卡及密碼，以交貨便
    寄送包裹之方式，提供予通訊軟體LINE暱稱「鄭綉梅」、「
    王暐婷 招募部」之人，供其等所屬、成員不詳(無證據證明
    為未成年人)之詐欺集團使用。嗣該等真實姓名年籍不詳之
    詐欺集團成員，即共同意圖為自己不法之所有，基於詐欺取
    財、洗錢之犯意聯絡，於附表所示之時間，以附表所示之方
    式，詐欺附表所示之人，使渠等均陷於錯誤，於附表所示之
    時間，分別匯款如附表所示之金額至上開3帳戶，旋由不詳
    之詐欺集團成員提領一空，而隱匿犯罪所得。嗣附表所示之
    人均察覺有異而報警處理，始悉上情。
二、案經己○○、戊○○、乙○○訴由嘉義縣警察局竹崎分局、丙○○訴
    由新北市政府警察局新莊分局報告臺灣嘉義地方檢察署檢察
    官偵查起訴。
    理  由
壹、證據能力
一、本判決認定事實所引用之其餘被告以外之人於審判外之言詞
    或書面陳述等供述證據，因當事人均對證據能力方面表示同
    意作為證據，而本院審酌各該證據作成時之情況，核無違法
    不當或證明力明顯過低之瑕疵，亦認以之作為證據應屬適當
    ，是依刑事訴訟法第159條之5第1項之規定，認均有證據能
    力。
二、至資以認定被告犯罪事實之其餘非供述證據(詳後述)，亦查
    無違反法定程序取得之情形，依刑事訴訟法第158條之4反面
    規定，亦具證據能力，合先敘明。
貳、認定犯罪事實之證據及理由
一、訊據被告甲○○固坦承：上開3帳戶都是我申請設立的，且我
    確實曾於前揭時、地將上開3帳戶的提款卡及密碼交付給別
    人，我不知道對方的真實姓名年籍等語。惟否認有何幫助詐
    欺取財、洗錢等犯行，辯稱：我當時是為了應徵工作，剛好
    看到網路上有求職廣告，對方說只要我出租金融機構帳戶的
    提款卡、存摺跟密碼就可以定期領錢，我當時沒有想太多，
    沒有聯想到是詐欺集團等語，經查：
(一)被告本案寄送予不詳詐欺集團成員之上開3帳戶，確為被告
    名下帳戶，此經被告於本院審理中是認(見本院卷第42至46
    頁)。而告訴人己○○、戊○○、乙○○、丙○○、被害人丁○○因前
    述詐騙集團之詐欺取財行為陷於錯誤，分別匯款至上開3帳
    戶等情，業據告訴人己○○、戊○○、乙○○、丙○○、被害人丁○○
    於警詢中指述綦詳(見警卷第25至26頁、第49至59頁、第95
    至97頁、第119至121頁；1246偵卷第7至9頁)，復有附表相
    關證據欄所示之證據資料足資佐證(頁碼詳見附表)。是被告
    所交付之上開3帳戶，確係供詐欺集團作為詐欺取財、洗錢
    使用之帳戶，堪予認定。
(二)被告雖以前開情詞置辯，惟按刑法上之故意，分直接故意(
    確定故意)與間接故意(不確定故意)，行為人對於構成犯罪
    事實，預見其發生而其發生並不違背其本意者，為間接故意
    。又間接故意與有認識的過失區別，在於二者對構成犯罪事
    實，雖均預見其能發生，但前者對其發生，並不違背其本意
    ，後者則確信其不發生。而幫助犯之成立，以行為人主觀上
    認識被幫助者，正欲從事犯罪或係正在從事犯罪，且該犯罪
    有既遂可能，而其行為足以幫助他人實現構成要件者，即具
    有幫助故意，並不以行為人確知被幫助者，係犯何罪名為必
    要。次按金融存款帳戶，事關存戶個人財產權益之保障，屬
    個人理財之工具，若該帳戶之金融卡與密碼相結合，則專屬
    性、私密性更形提高，除非本人或與本人具密切親誼關係者
    ，難認有何正當理由可自由流通使用，稍具通常社會歷練與
    經驗法則之一般人亦均有應妥善保管上開物件，防止被他人
    冒用之認知，縱須將該等物品交付予自己不具密切親誼之人
    ，亦必深入瞭解該他人之可靠性與用途，具備防止遭他人違
    反自己意願使用或不法使用之常識，且金融卡等有關個人財
    產、身分之物品，如淪落於不明人士手中，極易被利用為與
    財產有關之犯罪工具，此為一般社會大眾所知悉。
(三)再依一般社會正常求職常情，求職者或有可能需提供帳戶存
    摺影本，以供對方查詢資力之用，然實無提供單純提款功能
    之提款卡及密碼予真實姓名年籍不詳之人之必要。查被告案
    發當時既已成年，觀其談吐智慮成熟，被告並於本院審理中
    陳稱其具有大學畢業之智識程度，曾擔任過職業軍人(中尉)
    等語(見本院卷第114頁)，可知其顯然具有相當之智識程度
    及社會經驗。且其於本院審理時亦自承：我不知道對方的真
    實姓名，也不知道他提到的那家公司到底存不存在，我當時
    只想要工作賺錢，沒有想那麼多，是我大意疏忽了等語(見
    本院卷第43至44頁)。堪信被告雖辯稱其僅係提供帳戶求職
    謀生，然正常求職管道均須了解雙方之真實資訊及詳細身分
    資料，並經過面試詳談，殊難想像僅憑線上溝通後交付提款
    卡及密碼等帳戶資料，即可取得薪資之情形，被告於斯時既
    為心智健全之成年人，已有相當社會經歷及智識，業如前述
    ，實難就現行求職、工作之一般常情諉為不知，被告前開置
    辯要與常情迥然相異，難以採信。
(四)再衡以被告所述，可知其所交付上開3帳戶之對象實屬陌生
    人，亦無法確知其所屬業者及來歷，對方於收取帳戶資料之
    時，未曾簽署何等身分證明、授權文件，亦未簽發任何收據
    或留下可供被告確實聯繫、特定其真實身分之資訊，被告應
    可得而知對方乃刻意隱匿真實身分，益徵被告應可預見所提
    供之帳戶資料極可能供作犯罪之用，卻仍將之交付予身分不
    明之人，而無任何事先查證或事後防免上開帳戶淪為犯罪工
    具之行為機制。再者，被告與通訊軟體LINE暱稱「鄭綉梅」
    之人對話過程中曾提及：「我有甚麼保障？」、「是要當人
    頭帳戶？」、「請問為何要寄提款卡過去？註冊帳號這邊不
    能拍照就好了嗎？」等語，有前揭LINE對話紀錄翻拍照片存
    卷可考。堪可推認被告寄出上開3帳戶資料時，已有警戒且
    可預見上開3帳戶可能成為人頭帳戶乙節。第查，被告於交
    付上開3帳戶前，該等帳戶內存款餘額幾乎提領殆盡，有前
    開歷史交易紀錄可資佐證，顯見該帳戶內存款已所剩無幾，
    與一般出賣或交付帳戶之人，於出賣或交付前，均會將帳戶
    之金額提領一空以避免自身損害之情形相符。堪認被告僅顧
    及一己能否順利取得薪資，縱使最終無法獲得利益，則上開
    3帳戶內幾乎已無個人財產，是否遭他人進行非法利用亦無
    足掛齒，被告實係任令上開3帳戶成為不法犯罪行為之取財
    工具甚明。
(五)復參採目前電話詐騙橫行，受害者不計其數，屢經媒體以顯
    著篇幅報導，而詐騙集團成員為遂行詐欺取財、洗錢之目的
    並逃避查緝，於進行詐騙行為之前，本即會先取得人頭帳戶
    以供被害人匯款，是依一般人通常之知識、經驗，可瞭解他
    人要求交付金融機構帳戶，目的乃為隱匿實際犯罪行為人之
    身分並逃避追查，而作為詐騙者取得不法犯罪所得之用。是
    被告交付上開3帳戶提款卡及密碼時，對於銀行帳戶等資料
    將被詐騙集團成員利用於對不特定人訛詐財物，以規避偵查
    機關偵查、遂行詐欺、洗錢目的等節，應有所預見，被告對
    幫助詐欺取財、洗錢構成犯罪之事實，並無不發生之確信，
    但仍為取得報酬而不惜容忍其發生，就其結果之發生自並不
    違背其本意，應屬明確。從而，被告即使無法確知其所提供
    之上開3帳戶資料係對何人詐欺取財、洗錢，或取得帳戶之
    人係以何種方法、何時何地為詐欺取財、洗錢之具體內容，
    惟對於其所提供之帳戶資料，將遭他人作為詐欺所得財物匯
    入及提領之工具使用，以避免遭查獲等因果關係，應有概括
    之認識，且容任此一犯罪結果之發生，被告具備幫助詐欺取
    財之不確定故意，應可認定。
二、綜上所述，被告所辯，應屬圖卸之詞，要無足採，被告前揭
    犯行堪以認定，應依法論科。
參、論罪科刑：
一、按刑法上之幫助犯，係對於犯罪與正犯有共同之認識，而以
    幫助之意思，對於正犯資以助力，而未參與實施犯罪之行為
    者而言( 最高法院75年度台上字第1509號、84年度台上字第
    5998號、88年度台上字第1270號判決意旨參照) ；是以，如
    未參與實施犯罪構成要件之行為，且係出於幫助之意思提供
    助力，即屬幫助犯，而非共同正犯。本案被告提供上開3帳
    戶予他人使用，使他人得基於詐欺取財、洗錢之犯意，向附
    表所示之人施用詐術，致使其等陷於錯誤而分別匯款至上開
    3帳戶內，以遂行詐欺取財之犯行，並作為收受、提領特定
    犯罪所得使用，其等提領後因而產生遮斷金流以逃避國家追
    訴、處罰之效果，然被告單純提供帳戶供人使用之行為，並
    不等同於向他人施以欺罔之詐術行為，此外，本案尚無足夠
    證據證明被告有參與詐欺取財、洗錢等犯行之構成要件行為
    ，是被告提供帳戶供人使用之行為，係對於他人遂行詐欺取
    財、洗錢之犯行資以助力。核被告所為，係違反洗錢防制法
    第2條第2款、第14條第1項暨刑法第30條第1項之幫助洗錢罪
    及刑法第339條第1項、第30條第1項之幫助詐欺取財罪。
二、被告以一行為提供上開3帳戶之存摺及提款卡供詐欺集團作
    為詐欺工具，造成告訴人、被害人受騙損害，且同時幫助詐
    欺集團於提領後遮斷金流以逃避國家追訴、處罰，係以一行
    為而觸犯數罪名，為想像競合犯，應依刑法第55條前段規定
    ，從一重之洗錢防制法第14條第1項暨刑法第30條第1項之幫
    助洗錢罪處斷。
三、被告幫助前述詐騙集團成員犯詐欺取財罪，為幫助犯，爰依
    刑法第30條第2項規定，減輕其刑。
四、爰審酌被告自知金融機構帳戶與個人財產、信用具有重要關
    聯，且易成為他人掩飾犯罪所得之工具，卻任意提供其所有
    金融機構帳戶之金融卡及密碼，供詐欺集團成員從事詐欺取
    財及洗錢犯行，其行為使犯罪之追查趨於困難，幕後正犯肆
    無忌憚，嚴重破壞社會秩序及正常交易安全，所為自應予非
    難。兼衡其犯行所致告訴人、被害人受損害之金額非鉅、犯
    後否認犯行、僅賠償部分告訴人之損失；另斟酌其並無前科
    ，素行尚可，有臺灣高等法院被告前案紀錄表可參，再參考
    其居於幫助犯之地位、為貪圖小利而出租3個帳戶之犯罪動
    機等節，暨其於本院審理中自陳：1.目前無業；2.大學畢業
    之智識程度；3.已婚、無小孩之家庭生活狀況；4.須扶養父
    母之經濟狀況(見本院卷第114頁)等一切情狀，量處如主文
    所示之刑，所處罰金部分，並諭知易服勞役之折算標準。另
    因被告尚未與全數告訴人、被害人達成和解，且衡其涉犯本
    案交付詐欺集團之帳戶數量較多，自其與詐欺集團成員交涉
    過程中，可推認其知悉交付帳戶此一行為具有相當程度之風
    險，卻僅顧及自身有無保障、損失，為賺取報酬不惜出租帳
    戶涉險觸犯法紀，爰不予宣告緩刑，附此說明。
五、末查，本案並無證據證明被告有取得任何犯罪所得，自無從
    宣告沒收。至洗錢防制法第18條第1項固規定「犯第14條之
    罪，其所移轉、變更、掩飾、隱匿、收受、取得、持有、使
    用之財物或財產上利益，沒收之；犯第15條之罪，其所收受
    、持有、使用之財物或財產上利益，亦同。」，惟被告非實
    際上提款之人，無掩飾隱匿詐欺贓款之犯行，非洗錢防制法
    第14條第1項之正犯，自無上開條文適用。
據上論斷，應依刑事訴訟法第299條第1項前段，洗錢防制法第2
條第2款、第14條第1項，刑法第11條前段、第30條第1項、第2項
、第339條第1項、第55條、第42條第3項，刑法施行法第1條之1
第1項，判決如主文。
本案經檢察官王輝興提起公訴、移送併辦，檢察官林津鋒到庭執
行職務。
中　　華　　民　　國　　111 　年　　8 　　月　　30　　日
                  刑事第五庭    審判長法　官  張志偉
　　　　　　　　　                    法  官  陳盈螢
　　　　　　　　　                    法  官　余珈瑢
以上正本證明與原本無異。
如不服本判決應於收受判決後20日內向本院提出上訴書狀，並應
敘述具體理由；其未敘述上訴理由者，應於上訴期間屆滿後20日
內向本院補提理由書（均須按他造當事人之人數附繕本）「切勿
逕送上級法院」。告訴人或被害人如對於本判決不服者，應具備
理由請求檢察官上訴，其上訴期間之計算係以檢察官收受判決正
本之日期為準。
中　　華　　民　　國　　111 　年　　8 　　月　　30　　日

                                      書記官  賴心瑜
附錄本案論罪法條：
洗錢防制法第2條第2款。
本法所稱洗錢，指下列行為：
二、掩飾或隱匿特定犯罪所得之本質、來源、去向、所在、所有
    權、處分權或其他權益者。
洗錢防制法第14條第1項。
有第二條各款所列洗錢行為者，處7年以下有期徒刑，併科新臺
幣5百萬元以下罰金。
刑法第30條第1項。
幫助他人實行犯罪行為者，為幫助犯。雖他人不知幫助之情者，
亦同。
刑法第339條第1項。
意圖為自己或第三人不法之所有，以詐術使人將本人或第三人之
物交付者，處5年以下有期徒刑、拘役或科或併科50萬元以下罰
金。

附表：　　　　　　　　　　　　　　
編號 被害人 匯款時間 匯款金額(新臺幣) 匯入之人頭帳戶 詐騙方式 相關證據 1 丁○○(未告) 110年11月7日16時32分許 3萬2,123元 甲○○所有合作金庫商業銀行帳號0000000000000號之人頭帳戶 以電話向被害人佯稱其因網路購物時，系統設定錯誤，將自動扣款，需依指示匯款解除，致其陷於錯誤，於左列時間匯款左列金額。 ⑴受（處）理案件證明單、受理各類案件紀錄表、內政部警政署反詐騙諮詢專線紀錄表、金融機構聯防機制通報單各1份、受理詐騙帳戶通報警示簡便格式表3份、網路轉帳交易明細及與詐欺集團成員之通話紀錄截圖3張（見警卷第27頁、第29頁、第31至33頁、第35頁、第37頁、第39頁、第41頁） ⑵彰化商業銀行北台南分行110年12月13日彰北台南字第1100299號函暨開戶基本資料、存摺存款帳號資料及交易明細查詢各1份、合作金庫商業銀行龍潭分行110年12月9日合金龍潭字第1100004116號函暨開戶基本資料、歷史交易明細查詢結果各1份（見警卷第151頁、第153至155頁、第157至159頁、第161至165頁） ⑶詐欺集團刊登招募廣告、甲○○與詐欺集團成員之LINE對話紀錄截圖及寄件料資照片98張（見警卷第13至24頁；1449偵卷第19至117頁） ⑷受（處）理案件證明單（甲○○）1份（見警卷11頁）   110年11月7日17時12分許 8,123元 甲○○所有彰化商業銀行帳號00000000000000號之人頭帳戶     110年11月7日18時25分許 2萬5,123元    2 己○○(有告) 110年11月7日16時48分許 2萬6,123元 甲○○所有合作金庫商業銀行帳號0000000000000號之人頭帳戶 以電話向被害人佯稱其因網路購物時，系統設定錯誤，將自動扣款，需依指示匯款解除，致其陷於錯誤，於左列時間匯款左列金額。 ⑴受（處）理案件證明單、受理各類案件紀錄表、內政部警政署反詐騙諮詢專線紀錄表受理詐騙帳戶通報警示簡便格式表、金融機構聯防機制通報單各1份、與詐欺集團成員之LINE對話紀錄截圖2張、網路轉帳交易明細截圖1張（見警卷第61頁、第63頁、第65至67頁、第69頁、第71頁、第79頁、第85頁） ⑵合作金庫商業銀行龍潭分行110年12月9日合金龍潭字第1100004116號函暨開戶基本資料、歷史交易明細查詢結果各1份（見警卷第159頁、第161至165頁） ⑶詐欺集團刊登招募廣告、甲○○與詐欺集團成員之LINE對話紀錄截圖及寄件料資照片98張（見警卷第13至24頁；1449偵卷第19至117頁） ⑷受（處）理案件證明單（甲○○）1份（見警卷11頁） 3 戊○○(有告) 110年11月7日17時31分許 4萬5,249元（起訴書誤載為4萬5,234元） 甲○○所有彰化商業銀行帳號00000000000000號之人頭帳戶 以電話向被害人佯稱其因網路購物時，系統設定錯誤，將自動扣款，需依指示匯款解除，致其陷於錯誤，於左列時間匯款左列金額。 ⑴受（處）理案件證明單、內政部警政署反詐騙諮詢專線紀錄表、華南商業銀行存摺封面及內交易明細各1份、受理詐騙帳戶通報警示簡便格式表2份、與詐欺集團成員之通話紀錄及網路轉帳交易明細截圖3張（見警卷第99頁、第101頁、第103至105頁、第107至109頁、第111至112頁） ⑵彰化商業銀行北台南分行110年12月13日彰北台南字第1100299號函暨開戶基本資料、存摺存款帳號資料及交易明細查詢各1份（見警卷第151頁、第153至155頁、第157至158頁） ⑶詐欺集團刊登招募廣告、甲○○與詐欺集團成員之LINE對話紀錄截圖及寄件料資照片98張（見警卷第13至24頁；1449偵卷第19至117頁） ⑷受（處）理案件證明單（甲○○）1份（見警卷11頁） 4 乙○○(有告) 110年11月7日17時36分許 4萬4,978元 甲○○所有聯邦商業銀行帳號000000000000號之人頭帳戶 以電話向被害人佯稱其因網路購票時，系統設定錯誤，將多出10筆交易，需依指示匯款取消，致其陷於錯誤，於左列時間匯款左列金額。 ⑴受（處）理案件證明單、受理各類案件紀錄表、內政部警政署反詐騙諮詢專線紀錄表、受理詐騙帳戶通報警示簡便格式表、金融機構聯防機制通報單各1份、網路轉帳交易明細及與詐欺集團成員之通話紀錄截圖2張（見警卷第123頁、第125頁、第127至129頁、第131頁、第141頁、第144頁） ⑵聯邦商業銀行股份有限公司110年12月23日聯銀業管字第1100364241號函暨開戶基本資料、存摺存款明細表各1份（見警卷第167頁、第169至173頁、第175至177頁） ⑶詐欺集團刊登招募廣告、甲○○與詐欺集團成員之LINE對話紀錄截圖及寄件料資照片98張（見警卷第13至24頁；1449偵卷第19至117頁） ⑷受（處）理案件證明單（甲○○）1份（見警卷11頁） 5 丙○○(有告) 110年11月7日16時11分許 9萬1,209元 甲○○所有合作金庫商業銀行帳號0000000000000號之人頭帳戶 以電話向被害人佯稱其因網路購物系統遭到入侵，將自動扣款，需依指示匯款解除，致其陷於錯誤，於左列時間匯款左列金額。 ⑴網路轉帳交易明細及與詐欺集團成員之通話紀錄截圖2張（見1246偵卷第21至22頁） ⑵合作金庫商業銀行龍潭分行110年12月28日合金龍潭字第1100004356號函暨開戶基本資料、歷史交易明細查詢結果各1份（見1246偵卷第11至15頁） ⑶甲○○與詐欺集團成員之LIN對話紀錄截圖及寄件料資照片20張（見1246偵卷第37至75頁） ⑷受（處）理案件證明單（甲○○）1份（見警卷11頁）